【裁判字號】    97,易,4326
【裁判日期】    971205
【裁判案由】    詐欺
【裁判全文】
臺灣臺中地方法院刑事判決              97年度易字第4326號
公  訴  人  臺灣臺中地方法院檢察署檢察官
被      告  甲○○
上列被告因詐欺案件，經檢察官提起公訴（97年度偵字第20615
號），本院判決如下：
    主  文
本件公訴不受理。
    理  由
一、公訴意旨略以：被告甲○○明知出賣或交付帳戶給詐騙集團
    使用，將可能使該帳戶成為詐騙集團利用作為收集詐欺犯罪
    行為利得之工具，仍基於幫助他人實施詐欺之不確定故意，
    於民國97年5月29日，在臺中市○○路與福星路附近，將其
    於95年7月20日，向位於在臺北縣新店市之彰化銀行北新分
    行（下稱彰銀北新分行）申請開立帳號第00000000000000號
    帳戶之存摺、提款卡及提款卡密碼，以不詳之價格，交付某
    姓名、年籍不詳之人收購後，再交不詳之詐欺集團成員作為
    詐欺取財犯行使用。嗣經某不詳之詐欺集團成員取得上開帳
    號後，即基於詐欺之犯意，於97年5月29日下午5時39分許，
    由詐騙集團之成員撥打乙○○之電話，佯稱乙○○之網路購
    物的交易帳號有問題，需要解除等云云，使乙○○陷於錯誤
    ，於同日19時29分許，前往自動櫃員機操作，致帳戶內新臺
    幣（下同）10萬元，匯入至甲○○之上開帳戶內。嗣為警循
    線查獲上情，因認被告涉犯刑法第30條第1項、第339條第1
    項之幫助詐欺取財罪嫌等語。
二、按已經提起公訴或自訴之案件，在同一法院重行起訴者，應
    諭知不受理之判決，該不受理判決並得不經言詞辯論為之，
    刑事訴訟法第303條第2款、第307條分別定有明文。此項訴
    訟法上所謂一事不再理之原則，關於實質上一罪或裁判上一
    罪，均有其適用，最高法院著有60年度臺非字第77號判例意
    旨可資參照。又按想像競合犯在法律上視為裁判上一罪，檢
    察官就其中之一部起訴者，其效力及於全部。是檢察官就與
    已提起公訴之案件有想像競合犯裁判上一罪關係之犯罪事實
    ，在同一法院重行起訴者，即應諭知不受理之判決。
三、經查：
  (一)被告於民國97年5月29日17、18時，在臺中市○○路與福星
    路逢甲商圈「麥當勞」速食店前，將其所開立之合作金庫銀
    行清泉崗簡易分行（下稱合庫清泉崗分行）帳號0000000000
    000號帳戶之存摺及提款卡（含密碼），交予真實姓名年籍
    不詳自稱「陳經理之姪子」之成年男子使用，嗣該詐欺集團
    成員取得上開帳戶資料後，於97年5月29日20時20分許，接
    續撥打電話予王元棋，並佯稱其於雅虎奇摩拍賣網站購物，
    付款轉入帳戶設定錯誤，須向郵局中止扣款，並須前往自動
    櫃員機依指示操作，施用詐術，致王元棋因而陷於錯誤，於
    同日21時24分許，在大甲土地銀行，以自動櫃員機匯款方式
    轉帳2萬6028元入甲○○之上開金融帳戶，使該詐欺集團成
    員取得隨時向金融機構提領該筆存款之債權，而得財產上之
    不法利益。該詐欺集團成員又於同日21時許，撥打電話予孫
    桂霞，佯稱其因拍賣轉帳錯誤設定為分期扣款，須依指示將
    帳戶內之存款匯出至甲○○上開帳號，施用詐術，致孫桂霞
    因而陷於錯誤，於同日21時30分許，在嘉義縣樸子市○○路
    ○ 段51號安泰商業銀行，以自動櫃員機轉帳匯款方式，轉帳
    2 萬9038元入甲○○之上開金融帳戶，使該詐欺集團成員取
    得隨時向金融機構提領該筆存款之債權，而得財產上之不法
    利益。其後該詐欺集團成員旋即以金融卡提款方式，將上開
    款項提領殆盡等情，業經檢察官另案於97年10月6日以97年
    度偵字第20613號起訴書向本院提起公訴，並於97年10月20
    日繫屬本院，經本院以97年度易字第4206號詐欺案件審理後
    ，因被告自白犯罪而改依簡易程序以97年度簡字第1228號詐
    欺案件審理中，業經本院調取該案卷宗核閱屬實，且有臺灣
    臺中地方法院檢察署97年度偵字第20613號起訴書及臺灣高
    等法院被告前案紀錄表各1份附卷可參。
  (二)被告於97年5月29日17、18時，在臺中市○○路與福星路逢
    甲商圈之「麥當勞」店，將其所有之彰銀北新分行帳號0000
    0000000000號帳戶之存摺及提款卡（含密碼）及合庫清泉崗
    分行帳號0000000000000號帳戶之存摺、提款卡（含密碼）
    ，交予真實姓名年籍不詳自稱「陳經理之姪子」之成年男子
    使用乙情，業據被告於警詢及本院準備程序時坦承不諱（見
    警詢卷第2頁、本院卷第9、10、13頁），本件公訴意旨認被
    告涉犯幫助詐欺取財罪嫌所交付之上開彰銀北新分行帳戶之
    存摺、印章及提款卡（含密碼），核與前案所認定之合庫清
    泉崗分行帳號0000000000000號帳戶之存摺、提款卡（含密
    碼），係被告於同一時地所交付予該真實姓名年籍不詳自稱
    「陳經理之姪子」之成年男子之金融機構帳戶，應認係同一
    幫助行為，而為單一幫助行為，被告雖並未參與詐欺取財之
    犯行，然其顯係就他人之犯罪加以助力，參與刑法第339條
    第1項構成要件以外之行為，核其行為，亦係犯刑法第30條
    第1項、第339條第1項之詐欺取財罪之幫助犯。被告以一提
    供金融機構帳戶之幫助行為，使得詐欺集團詐騙前案被害人
    王元棋、孫桂霞，及向本案被害人乙○○詐取財物，為一行
    為觸犯數罪名，屬於一行為侵害數法益之想像競合犯，應依
    刑法第55條規定，從一重處斷，而有裁判上一罪關係，公訴
    人嗣後就同一案件，向本院重行起訴，然係於97年10月28日
    始繫屬本院，顯然繫屬在後，揆諸前揭說明，爰不經言詞辯
    論，逕為諭知不受理之判決。
據上論斷，應依刑事訴訟法第303條第2款、第307條，判決如主
文。
中    華    民    國    97    年    12    月     5    日
                  刑事第六庭  審判長法  官  洪俊誠
                                    法  官  高英賓
                                    法  官  戴博誠
上正本證明與原本無異。
如不服本判決，應於送達後10日內向本院提出上訴狀（須附繕本
），上訴於臺灣高等法院臺中分院。
上訴書狀如未敘述理由，應於上訴期間屆滿後20日內補提理由書
於本院。
                                    書記官  林政佑
中    華    民    國    97    年    12    月     5    日


司法院資訊處製作；財團法人民間司法改革基金會備份。
